---
title: "tensoRflow"
author: "ISSAC LEE"
date: "6/5/2017"
output:
  html_document:
    self_contained: FALSE
    keep_md: FALSE
    theme: NULL
    highlight: NULL
---

```{r setup, include=FALSE}
knitr::opts_chunk$set(echo = TRUE)
```



## 상수(Constant) 선언하기

오늘은 텐서플로우에서 변수를 선언하는 방법에 대하여 알아보도록 하겠다. 시작하기 앞서 텐서플로우와 파이프 연산자(`%>%`)를 사용하기 위하여 다음과 같이 팩키지를 불러오도록 하자.

```{r}
library(tensorflow)
library(magrittr)
```

텐서플로우는 두가지 세션 모드를 제공하는데, 하나는 일반 세션모드이고, 다른 하나는 InteractiveSession이다. 인터렉티브 세션의 경우 우리가 프로그래밍을 하는 중간중간 결과 값을 확인 할 수 있게 해주는 개발자 친숙 모드라고 생각하면 쉽다. InteractiveSession을 시작하는 방법은 다음과 같다.

```{r}
sess <- tf$InteractiveSession()
```

### 상수(Constant) 선언

먼저 상수를 선언하는 방법에 대하여 알아보자. 다음의 세 행렬은 각기 다른 타입으로 선언된 상수 행렬이다.

```{r}
matrix1 <- tf$constant(matrix(c(1:6), ncol = 2))
matrix2 <- tf$constant(matrix(c(1:6), ncol = 2), dtype = "float32")
matrix3 <- tf$constant(matrix(as.numeric(c(1:6)), ncol = 2))
```

 `R`의 경우, 동적 타입 프로그래밍 언어에 속하기 때문에 사실 사용자의 대부분이 변수가 어떤 타입인가에 대하여 별로 생각을 하지 않고 프로그래밍을 하는게 대부분이다.

하지만 `python`의 경우는 `R`과는 달리 그 변수가 어떤 타입(예를 들어 위와 같이 정수형 혹은 실수형 타입)인지에 따라서 값을 넣을 수 있는 경우가 있고, 에러가 나는 경우가 있다. 

### 결과값 확인

앞에서 선언한 변수들의 타입을 확인해보자.

```{r}
matrix1   # int32
matrix2   # float32
matrix3   # float64
```

위의 결과에서 우리는 몇가지 `R`에 대한 깨알 지식들을 얻을 수가 있는데, 첫번째는 `R`의 기본 정수형 타입은 `int32`를 사용한다는 것이다. 두번째는 `R`의 `numeric`은 다른 언어(여기서는 python)에서의 `float64` 실수형 타입에 대응된다는 것이다.

### 결과값 해석
좀 더 자세히 결과값을 해석해보자. 두번째 결과값인 `matrix2`의 경우 텐서플로우는 다음과 같이 `matrix2`의 정보를 가지고 있다고 생각할 수 있다.

```{r eval=F}
Tensor("Const_1:0", shape=(3, 2), dtype=float32)
```

`matrix2`는 먼저 텐서(`Tensor`)이며, 두번째로 정의된 constant 오브젝트이다. 두번째는 정의되었다는 것은 `_1` 부분에서 알 수 있는데 파이썬의 경우 첫 시작값이 0이므로 1은 두번째로 정의가 되었다는 것을 나타낸다.

`:`기호 위에 `0`의 의미는 반환값이 한개라는 뜻이다. 이것 역시 파이썬의 시작 번호 0에 따른 해석이다. 그 다음에 오는 `shape`은 `matrix2`라는 오브젝트가 3행 2열의 형태를 띄고 있다는 것을 의미한다. 마지막은 앞에서 언급한 것처럼 변수의 타입을 의미하는 부분이다.

필자의 값과 다르게 `const_10`과 같이 큰 숫자가 나온다면, 그것은 이전에 정의했던 그래프들이 아직 시스템 상에 남아있기 때문이다. 이것은 다음의 코드를 사용하여 텐서플로우 상의 그래프를 리셋해주면 된다.

```{r eval = F}
# 그래프 리셋방법
tf$reset_default_graph()
```

### R 상에서의 값 확인

포스팅의 시작부분에서 언급했던 InteractiveSession을 이용할 경우  우리가 정의한 텐서플로우 오브젝트 뒤에 `eval()` 함수를 붙이면 `R`상에서 값들을 확인할 수 있다. (일반적인 Session을 이용할 경우 초기화를 시켜주기 전까지는 이 기능이 작동되지 않는다.)

```{r}
matrix1$eval()
matrix2$eval()
matrix3$eval()
```

위의 결과값을 보면 다 똑같이 3행 2열의 정수형 행렬인 것처럼 보인다. 하지만 다음 코드의 결과를 확인해 보면 `matrix1`의 경우는 우리가 앞에서 정의한 것처럼 정수형 행렬이고, 나머지 `matrix2`와 `matrix3`의 경우는 `numeric` 타입이라는 것을 확인 할 수 있다.


```{r}
# Close session
sess$close()
```

### 참고자료

[1] Sung Kim 교수님 강의 - [tensorflow ML-lab-08](https://youtu.be/ZYX0FaqUeN4?list=PLlMkM4tgfjnLSOjrEJN31gZATbcj_MpUm)